【裁判字號】    98,審訴,755
【裁判日期】    981216
【裁判案由】    公共危險
【裁判全文】
臺灣士林地方法院刑事判決             98年度審訴字第755號
公  訴  人  臺灣士林地方法院檢察署檢察官
被      告  丁○○
指定辯護人  本院公設辯護人  丙○○
上列被告因公共危險案件，經檢察官提起公訴（98年度偵字第30
55號），本院判決如下：
    主  文
丁○○放火燒燬現供人使用之住宅未遂，處有期徒刑貳年。緩刑
伍年，緩刑期間付保護管束。
    事  實
一、丁○○因患有輕度至中度智能障礙，為持有身心障礙手冊之
    中度身心障礙者，其認知功能及現實感明顯低於一般人，已
    達因精神障礙或其他心智缺陷，致其辨識行為違法或依其辨
    識而行為之能力顯著降低之程度。其於民國97年8 月15日飲
    少許酒後，意識仍清楚之情況下，竟基於放火燒燬現供人使
    用之住宅之不確定故意，於同日凌晨2 時許，在臺北市○○
    區○○街1 段105 至107 號乙○○、甲○○等所居住之住宅
    前方騎樓處，以打火機點燃105 號之振源食品行與107 號之
    結堂中藥行騎樓交接處吊掛之海報，火勢旋擴大至該處上方
    之招牌、107 號騎樓西面帆布遮雨棚懸掛廣告物及107 號騎
    樓北面招牌西側下緣所張貼廣告物，致乙○○所有之廣告看
    板2 面、甲○○所有招牌1 面及監視器鏡頭1 個遭燒燬不堪
    使用。嗣王睦綾騎乘機車經過上址，發現該處起火，乃報警
    引水灌救，該棟建築物始未發生燒燬之結果。
二、案經臺北市政府警察局大同分局報告臺灣士林地方法院檢察
    署檢察官偵查起訴。
    理  由
壹、程序事項
一、按被告以外之人於審判外之言詞或書面陳述，除法律有規定
    者外，不得作為證據；又被告以外之人於偵查中向檢察官所
    為之陳述，除顯有不可信之情況者外，得為證據；另被告以
    外之人於審判外之陳述，雖不符合刑事訴訟法第159 條之1
    至第159 條之4 之規定，而經當事人於審判程序同意作為證
    據，法院審酌該言詞陳述或書面陳述作成時之情況，認為適
    當者，亦得為證據，而當事人、代理人或辯護人於法院調查
    證據時，知有上開不得為證據之情形，而未於言詞辯論終結
    前聲明異議者，視有前項之同意，刑事訴訟法第159 條第1
    項、第159 條之1 第2 項及第159 條之5 分別定有明文。經
    查：
  (一)證人王睦綾、證人即被害人乙○○、甲○○於警詢中所為之
    陳述，為被告以外之人於審判外之言詞陳述，然經本院於審
    判程序提示予被告並告以要旨，經被告表示無意見，且未聲
    明異議，又本院審酌上開證人警詢筆錄之記載，並無不正取
    供之情事，且證人於警詢時並無具結之可能，是就該審判外
    言詞陳述作成時之情況，應認為適當，依刑事訴訟法第159
    條之5 規定意旨，具有證據能力。
  (二)證人王睦綾於偵查中向檢察官所為之陳述，固屬被告以外之
    人於審判外之言詞陳述，惟檢察官係國家公務員，代表國家
    偵查犯罪，實行公訴，而實務運作時，檢察官向被告以外之
    人所取得之陳述，原則上均能遵守法律規定，不致違法取供
    ，其可信度極高，此外，復無其他顯不可信情況，而證人王
    睦綾亦經依法具結在案，是就該審判外之言詞陳述，應認依
    刑事訴訟法第159 條之1 第2 項具有證據能力。
  (三)臺北市政府消防局97年8 月29日所為之火災原因調查報告書
    1 份暨後附之火災原因調查報告書摘要、火災現場勘查紀錄
    及原因研判、火災現場勘查人員簽到表、火災出動觀察紀錄
    及火災證物鑑定報告書各1 份，均為被告以外之人於審判外
    之言詞陳述，然經本院於審判程序提示予被告並告以要旨，
    經被告表示無意見，且未聲明異議，經本院審酌該審判外言
    詞陳述作成時之情況，應認為適當，依刑事訴訟法第159 條
    之5 規定意旨，具有證據能力。
  (四)行政院國軍退除役官兵輔導委員會臺北榮民總醫院（下稱臺
    北榮民總醫院）98年11月12日北總精字第0980024732函暨後
    附精神狀況鑑定書1 份，係本院依據刑事訴訟法第208 條規
    定囑託醫院鑑定，為同法第159 條第1 項之「除法律有規定
    者外」之傳聞法則例外規定，應具有證據能力。
  (五)卷附火災現場照片44張、監視錄影器攝得畫面擷圖8 張、現
    場位置圖、現場物品配置圖及現場照相位置圖各1 份，均非
    供述證據，審酌其等作成或取得之情況，並無違背法定程序
    取得之情形，依刑事訴訟法第158 條之4 之反面解釋，應認
    具有證據能力，而得為本案之證據。
貳、實體事項
一、上揭犯罪事實，業據被告丁○○於警詢、偵查及本院審理中
    坦承不諱，核與證人即被害人乙○○及甲○○在警詢中、證
    人王睦綾於警詢及偵查中所為指證情節相符，復有案發現場
    所設置監視錄影器攝得畫面擷圖照片8 張、縱火現場照片44
    張、臺北市政府消防局97年8 月29日所為之火災原因調查報
    告書1 份暨後附之火災原因調查報告書摘要、火災現場勘查
    紀錄及原因研判、火災現場勘查人員簽到表、火災出動觀察
    紀錄、火災證物鑑定報告書、現場位置圖、現場物品配置圖
    及現場照相位置圖各1 份在卷可憑。本件事證明確，被告犯
    行堪以認定，應依法論科。
二、按大廈、公寓或連棟式住宅，俱屬整體建築，而非單門獨棟
    之建築，各戶之間，就公共安全而言，具有不可分性，故於
    集合住宅之一部分放火，實無異對於整棟大廈、公寓或連棟
    式住宅放火（參照最高法院81年臺上字第2734號判決、83年
    臺上字第1118號判決意旨）；又按刑法第173 條第1 項放火
    燒燬現供人使用之住宅罪，其直接被害法益，為一般社會之
    公共安全，雖同時侵害私人之財產法益，但仍以保護社會公
    安法益為重，況放火行為原含有毀損性質，而放火燒燬現供
    人使用之住宅罪，自係指供人居住房屋之整體而言，應包括
    牆垣及該住宅內所有設備、傢俱、日常生活上之一切用品，
    故一個放火行為，若同時燒燬住宅與該住宅內所有其他物品
    ，無論該其他物品為他人或自己所有，均不另成立刑法第17
    5 條第1 項或第2 項之罪或同法第354 條毀損罪之餘地，有
    最高法院29年度上字第2388號判例、79年度臺上字第1471號
    判例可資參照。而放火罪既遂與未遂之區別標準，係以目的
    物獨立燃燒，且足以變更其形體致喪失其效能為依據，是放
    火燒燬現供人使用之住宅罪，如僅室內傢俱、裝潢燒燬，其
    房屋重要構成部分諸如樑、柱及支撐壁等尚未因燃燒結果致
    喪失其效用者，應成立刑法第173 條第3 項、第1 項放火燒
    燬現供人使用住宅未遂罪，則有最高法院87年度臺上字第17
    19號、79年度臺上字第2747號、第2656號判決可參。經查，
    本件火災所延燒部分僅及於臺北市○○區○○街1 段105 號
    至107 號外牆之廣告看板、棚架與監視器等物，業據證人即
    被害人乙○○、甲○○於警詢時證述明確（見第3055號偵查
    卷第24至25頁、第29至30頁），再依卷附之縱火現場照片（
    見第30 55 號偵查卷第44至51頁、第72至86頁）及前述臺北
    市政府消防局火災現場勘查紀錄及原因研判、臺北市政府消
    防局延平分隊97年8 月15日火災出動觀察紀錄所示，本件火
    災現場之室內裝潢及物品未受火勢波及，騎樓下半部裝潢及
    物品保持完好，僅廣告物、燈具、遮雨棚毀損，至於該住宅
    主要構成部分樑、柱、屋頂及支撐壁等均未被火勢波及，亦
    未坍塌、傾圮，仍然完好，顯然尚未因燃燒結果而致建築之
    主要結構體喪失效用，自難謂已達「燒燬」之程度。綜前說
    明，核被告丁○○所為係犯刑法第173 條第3 項、第1 項之
    放火燒燬現供人使用之住宅未遂罪。被告著手於放火行為之
    實行而不遂，為未遂犯，乃依刑法第25條第2 項規定，按既
    遂犯之刑減輕之。又被告經本院囑託臺北榮民總醫院鑑定，
    結果為：被告案發前即為一輕度至中度智能障礙患者，其認
    知功能及現實感明顯低於一般人，加以行為時可能受酒精影
    響，已達「因精神障礙或其他心智缺陷，至其辨識其行為違
    法或依其辨識而行為之能力顯著降低」之程度，有臺北榮民
    總醫院98年11月12日北總精字第0980024732號函送之精神狀
    況鑑定書1 份附卷可佐（見本院卷第19頁至第22頁），再依
    刑法第19條第2 項規定遞予減輕其刑。爰審酌被告放火燒燬
    他人現住之住宅，雖屬未遂，然惡性不輕，對民眾生命、財
    產及社會安全秩序之危害甚鉅，惟現場實際損害不大，被告
    受本身所罹精神障礙影響，且犯罪後能坦承犯行，態度良好
    等一切情狀，量處如主文所示之刑。末查，被告前未曾受有
    期徒刑以上刑之宣告，有臺灣高等法院被告全國前案紀錄表
    在卷可稽，又係因受精神障礙影響致為本件行為，且事後已
    坦承犯行，已具悔意，經此刑之宣告後，應知警惕而無再犯
    之虞，本院認以暫不執行其刑為當，併予諭知緩刑5 年，以
    勵自新。又審酌被告因罹有輕度至中度智能障礙，自制能力
    較低，需要積極輔導治療，而非僅施以刑罰可竟其功，若未
    有相當之保護與約束，仍對社會有潛在危險性，另併予諭知
    緩刑期間交付保護管束。至被告用以點燃案發現場易燃物之
    打火機1 支並未扣案，被告復供稱已經丟棄，衡情應已滅失
    ，又扣案短褲一件為被告當日所穿著衣物，尚非供本件犯罪
    所用之物，爰均不另為沒收之諭知，附此敘明。
據上論斷，依刑事訴訟法第299 條第1 項前段，刑第173 條第3
項、第1 項、第25條第2 項、第19條第2 項、第74條第1 項第1
款、第93條第1 項，判決如主文。
本案經檢察官蔡元仕到庭執行職務。
中    華    民    國    98    年    12    月    16    日
                  刑事第一庭審判長法  官  雷雯華
                                  法  官  吳祚丞
                                  法  官  王沛雷
以上正本證明與原本無異。
如不服本判決應於收受判決後10日內向本院提出上訴書狀，並應
應敘述具體理由。其未敘述上訴理由者，應於上訴期間屆滿後20
日內向本院補提理由書(均須按他造當事人之人數附繕本)「切勿
逕送上級法院」。
                                  書記官  陳麗津
中    華    民    國    98    年    12    月    16    日
附錄本案論罪科刑法條：
刑法第173 條（放火或失火燒燬現住建築物及交通工具罪）
放火燒燬現供人使用之住宅或現有人所在之建築物、礦坑、火車
、電車或其他供水、陸、空公眾運輸之舟、車、航空機者，處無
期徒刑或7 年以上有期徒刑。
失火燒燬前項之物者，處1 年以下有期徒刑、拘役或5 百元以下
罰金。
第1 項之未遂犯罰之。
預備犯第1 項之罪者，處1 年以下有期徒刑、拘役或3 百元以下
罰金。


司法院資訊處製作；財團法人民間司法改革基金會備份。
